臺灣高等法院刑事判決　　　　　　　100年度上易字第1297號
上　訴　人　臺灣桃園地方法院檢察署檢察官
被　　　告　林顯輝
上列上訴人因違反毒品危害防制條例案件，不服臺灣桃園地方法
院九十九年度審易字第一四七一號，中華民國一百年四月二十八
日第一審判決（起訴案號：臺灣桃園地方法院檢察署九十九年度
偵字第一七三五四號），提起上訴，本院判決如下：
    主  文
上訴駁回。
    理  由
一、按提起第二審之上訴，其上訴書狀應敘述具體理由，為第二
    審上訴必備之程式。此觀民國九十六年七月四日修正公布刑
    事訴訟法第三百六十一條第二項之規定甚明。倘上訴理由之
    敘述未合乎具體之要求者，其上訴即屬同法第三百六十二條
    前段所定「上訴不合法律上之程式」，第二審法院應依同法
    第三百六十七條前段之規定，以判決駁回之。至其理由之具
    體與否，屬第二審法院審查範圍，不在第一審法院命補正之
    列，上訴書狀如已敘述理由，無論其具體與否，即無待其補
    提理由書或命補正之問題。此與上訴書狀全未敘述上訴理由
    者，第一審法院依刑事訴訟法第三百六十一條第三項之規定
    ，應定期間先命補正之情形，尚屬有別。又第二審上訴之目
    的，既在於請求撤銷、變更原判決，則所謂「具體理由」，
    自應就原判決如何足以撤銷、如何應予變更之「事實上」或
    「法律上」之具體根據，本於確實之訴訟資料暨原因事實之
    所出，逐一敘述、記載，必已具體指出原判決事實認定之所
    憑有如何之錯誤（如原判決所採之證據如何不具證據能力，
    所為證明力之判斷如何違背經驗、論理法則等），法律之適
    用（尤其實體法）有如何之違誤，形式上已足以動搖原判決
    使之成為不當或違法而得改判之事由；必要時並應提出有利
    於己之事證，期使第二審法院採納，俾為有利於上訴人之認
    定，始屬合法。上訴理由之敘述，應先合乎具體之要求，始
    有所敘述可取與否之實體審理與判斷之問題。是上訴人之上
    訴書狀雖敘述上訴理由，但僅泛言原判決認定事實錯誤、違
    背法令、量刑失之過重或輕縱等情詞，而未依上揭意旨指出
    具體事由，或形式上雖已指出具體事由，然該等事由縱使屬
    實，亦不足以認為原判決有何不當或違法，或其所陳之事由
    ，與訴訟資料所載不相適合，或所指摘原判決之「不當」或
    「違法」根本不存在者，均應認其實質上並未符合具體之要
    件，庶符節制濫行上訴之立法意旨。
二、本件原審判決對於被告林顯輝所犯轉讓第三級毒品罪，量處
    有期徒刑五月，如易科罰金，以新臺幣一千元折算一日，另
    就被告林顯輝所犯持有第三級毒品罪部分，諭知無罪，而依
    臺灣桃園地方法院檢察署檢察官一百年五月三日一００年度
    上字第二００號上訴書所載之內容，僅就被告林顯輝被訴持
    有第三級毒品罪經原審諭知無罪之部分提起上訴，故本案上
    訴範圍僅及於原審認定被告林顯輝持有第三級毒品無罪部分
    ，合先敘明。
三、本件檢察官不服原判決，提起上訴，上訴理由就原持有第三
    級毒品之行為，為毒品危害防制條例所不罰之行為並不爭執
    ，惟就嗣後毒品危害防制條例第十一條第五項於九十八年五
    月二十日新規定持有第三級毒品純質淨重二十公克以上有所
    處罰，而就其施行日期有所爭執，檢察官上訴意旨認上開法
    規既於九十八年五月二十日經修正公布，依中央法規標準法
    之規定應於公布後三日即施行，本案被告林顯輝遭查獲持有
    第三級毒品純質淨重二十公克以上之日期係於九十八年十一
    月十一日，應為上開法令所處罰之行為，然原審卻認上開法
    規公佈後，係於六個月後施行，即九十八年十一月二十日，
    故認被告林顯輝為警查獲時上開行為尚屬不罰而諭知無罪乃
    有違誤云云。惟查：
（一）按毒品危害防制條例第十一條等相關條文，雖於民國九十
      八年五月二十日修正公布，然同條例第三十六條明定：「
      本條例自公布後六個月施行。」，且依中央法規標準法第
      二十條第二項、第十三條規定，必須法規「明定」自公布
      或發布日施行者，始自公布或發布之日起算至第三日起發
      生效力。此次修正，既未明定施行日期，自應依上述規定
      ，自公布後六個月施行。況依司法院秘書長列席立法院司
      法及法制委員會審查上開條例時，曾發言指出有關毒品防
      制之刑事政策，原則上尊重立法院之決定及主管機關法務
      部之意見。而立法院三讀通過該條例時，曾附帶決議：「
      法務部應於本次修正草案通過後，針對第十條之一所訂有
      關裁罰基準、講習方式、內容、時數、執行單位等辦法，
      於二個月內制定完成。」，法務部九十八年六月八日法檢
      字第０九八０八０二二七九號函亦稱：「本次修法涉及多
      項授權法規修正或訂定，須定有一定施行日期，以完備相
      關法令修訂及行政作業程序，而毒品危害防制條例第三十
      六條已定有施行日期」，足見立法者及主管機關之意見，
      均認為自修正公布後六個月施行。而法規生效日之計算，
      攸關人民之權利義務，且與各機關適用法令當否有密切關
      係。此次修正重點在於提高刑度，並增訂施用或持有第三
      、四級毒品之處罰規定，法規施行日期如有疑義，應採上
      述對人民有利之解釋。觀諸九十七年四月三十日修正同條
      例第二十四條，實務上認為自修正公布後六個月施行，本
      次修正應為同一解釋，以符法安定性。且九十八年一月二
      十一日修正公布資源回收再利用法，立法體例與上開條例
      完全一致，主管機關行政院環境保護署亦採同一見解。是
      從文義解釋、立法者本意、保障人民權利及法安定性以觀
      ，上開條例第十一條等修正條文，應自修正公布後六個月
      即九十八年十一月二十日施行，故檢察官上訴認毒品危害
      防制條例第十一條第五項規定之持有第三級毒品純質淨重
      二十公克以上，自公布之日起第三日即已生效，自有違誤
      。
（二）次按「行為之處罰，以行為時之法律有明文規定者為限。
      」，刑法第一條定有明文，故「簽發本票，雖未兌現，亦
      無處罰明文，依刑法第一條行為之處罰，以行為時之法律
      有明文規定者為限之規定，被告之此行為，原在不罰之列
      ，爰將該部分撤銷諭知無罪。」（詳最高法院七十一年台
      非字第一五六號判例意旨）。原審因認本案被告林顯輝遭
      查獲持有第三級毒品純質淨重二十公克以上之時間，既係
      在九十八年十一月十一日，而為上述新規定處罰條文施行
      日即九十八年十一月二十日之前，依前述說明，乃將被告
      林顯輝所犯上開犯行諭知無罪，自屬適法。
  綜上所述，顯見檢察官上訴僅以毒品危害防制條例第十一條第
  五項施行日期為由提起上訴，自難認有何上訴之具體理由，其
  上訴自不合法律上之程式，爰不經言詞辯論予以駁回。
據上論斷，應依刑事訴訟法第三百六十七條前段、第三百七十二
條，判決如主文。
中    華    民    國   100    年    6     月    10    日
                  刑事第十八庭審判長法  官  吳鴻章
                                    法  官  林銓正
                                    法  官  曾淑華
以上正本證明與原本無異。
本件不得上訴。
                                    書記官  王增華
中    華    民    國   100    年    6     月    13    日